臺灣高等法院台南分院民事裁定　九十一年度訴字第二五號　　　Ｋ
　　　原　　　告　丙　○○○
　　　　　　　　　丁　○　○
　　　　　　　　　甲　○　○
　　　　　　　　　戊　○　○
　　　　　　　　　乙　○　○
　　　被　　　告　己　○　○
右當事人間因侵權行為損害賠償事件，原告向本院刑事庭附帶提起民事訴訟（九十一
年度交附民第二十號），經本院刑事庭移送前來，本院裁定如左︰
      主     文
原告之訴及假執行之聲請均駁回。
訴訟費用由原告負擔。
      理     由
一、本件原告起訴主張：被告於民國八十九年八月九日上午七時四十五分許，駕駛Ｒ
    Ｔ—九五四二號自用小客車，沿嘉義縣一六六線公路由西往東方向行駛，途經該
    路十六公里一百公尺處之無號誌交岔路口，理應注意車輛行駛時，駕駛人應注意
    車前狀況，並隨時採取必要之安全措施，而依當時天氣晴、日間有自然光線等情
    觀之，又無不能注意之情事，竟疏於注意車前狀況，並隨時採取必要之安全措施
    ，於通過上開交岔路口時，不慎撞及沿嘉義縣六腳鄉○○村○○道路由南向北方
    向直行之由被害人洪金河所駕駛，附載其妻（即原告丙○○○）之ＭＡＵ—四○
    八號重機車，致洪金河及丙○○○人車倒地，洪金河嚴重腦挫傷，手術後呈重度
    痴呆狀態之重傷害，經治療年餘均未清醒，終於九十年十一月二十二日死亡，其
    死亡與被告之行為有相當因果關係。本件原告丙○○○係被害人洪金河之配偶，
    原告丁○○、甲○○、戊○○、乙○○為洪金河之子女，爰依民法第一百八十四
    條第一項、第一百九十二條、第一百九十四條，刑事訴訟法第四百八十七條、第
    四百八十八條之規定，於刑事訴訟程序中，對被告附帶提起民事訴訟，請求被告
    應給付原告丙○○○殯葬費新台幣（下同）三十六萬四千元、扶養費五十二萬八
    千六百八十七元、精神損害慰撫金一百二十萬元，合計二百一十九萬二千六百八
    十七元；給付原告丁○○、甲○○、戊○○、乙○○四人慰撫金各六十萬元，及
    各自起訴狀繕本送達之翌日起至清償日止，按年息百分之五計算之利息。被告則
    以：本件車禍肇事主因是在被害人，且洪金河生前已在臺灣嘉義地方法院起訴請
    求損害賠償等語，資為抗辯。
二、按因犯罪而受損害之人，於刑事訴訟程序固得附帶提起民事訴訟，對於被告請求
    回復其損害，但其請求回復之損害，以被訴犯罪事實所生之損害為限，否則縱令
    得依其他事由，提起民事訴訟，亦不得於刑事訴訟程序附帶為此請求；又刑事庭
    移送民事庭之附帶民事訴訟，僅移送後之訴訟程序應適用民事訴訟法，至移送前
    之訴訟行為是否合法，仍應依刑事訴訟法決定之（最高法院六十年度臺上字第六
    三三號、五十二年度臺上字第三○五五號判例參照）。另按起訴不備其他要件者
    ，法院應以裁定駁回之，民事訴訟法第二百四十九條第一項第六款亦定有明文。
三、查本件被告於民國八十九年八月九日上午七時四十五分許，駕駛ＲＴ—九五四二
    號自用小客車，沿嘉義縣一六六線公路由西往東方向行駛，途經該路十六公里一
    百公尺處之無號誌交岔路口，因疏於注意車前狀況，不慎撞及被害人洪金河所駕
    駛附載其妻丙○○○之ＭＡＵ—四○八號重機車，致洪金河及丙○○○人車倒地
    ，洪金河嚴重腦挫傷，手術後呈重度痴呆狀態之重傷害，經延醫治療後仍呈重度
    痴呆狀態，經治療年餘後，於九十年年十一月二十二日，因呼吸衰竭、慢性阻塞
    性肺疾而死亡，有嘉義市聖馬爾定醫院診斷證明書及嘉義市大仁醫院死亡證明書
    影本附卷可稽。而被告之犯行經檢察官起訴後，亦經台灣嘉義地方法院以過失致
    人重傷罪判處有期徒刑五月；檢察官提起上訴，復經本院駁回其上訴確定，有本
    院九十一年度交上易字第二九號刑事案卷可考。惟得附帶提起民事訴訟者，須有
    可資附帶之刑事訴訟存在為前提，倘無刑事訴訟之存在，其附帶提起民事訴訟，
    即非合法，此觀諸刑事訴訟法第四百八十七條之規定自明。查本件被告被訴及經
    刑事訴訟程序判決之犯罪，係過失致人受重傷罪，而不及於過失致人於死罪，此
    有本院九十一年度交上易字第二九號刑事案卷可考，已如上述；況洪金河生前已
    就被告因過失致人受重傷部分，在臺灣嘉義地方法院對被告附帶提起民事訴訟，
    請求損害賠償（九十一年度訴字第一九六號），洪金河死亡後，並經原告等五人
    於九十一年三月二十一日聲明承受訴訟，此經本院向臺灣嘉義地方法院查詢屬實
    ，並為原告等所不否認，是原告等就被告因過失致人於死部分，在本院於被告因
    過失致人受重傷之刑事訴訟程序中，附帶提起民事訴訟請求損害賠償，即非合法
    ，應予駁回。其假執行之聲請亦失所依據，應併予駁回。
四、據上論結，應依民事訴訟法第二百四十九條第一項第六款、第七十八條、第八十
    五條第一項前段、第九十五條，裁定如主文。
中　　　華　　　民　　　國    九十一    年　　　六　　　月　　  十九　　日
　 　　　　　　　　　 　　　　　　　臺灣高等法院臺南分院民事第二庭
　　　                                  審判長法官　吳　　志　　誠
　　　                              　    　　法官　李　　文　　賢
　　　                        　    　　　　　法官　楊　　省　　三
右為正本係照原本作成。
如對本裁定抗告，須於裁定送達後十日內向本院提出抗告狀，並應繳納抗告費新台幣
四十五元。
中　　　華　　　民　　　國    九十一    年　　　六　　　月　　  二十　　日
                                        法院書記官　謝　　淑　　玉
